【裁判字號】    89,訴緝,34
【裁判日期】    890613
【裁判案由】    偽造文書
【裁判全文】
臺灣桃園地方法院刑事判決                          八十九年度訴緝字第三四號
    公  訴  人  臺灣桃園地方法院檢察署檢察官
    被      告  乙○○
    選任辯護人  陳萬發律師
右列被告因偽造文書案件，經檢察官提起公訴（八十八年度偵字第二八三三號、第五
二六五號），本院判決如左：
        主  文
乙○○共同連續明知為不實之事項，而使公務員登載於職務上所掌之公文書，足以生
損害於公眾，處有期徒刑伍月，如易科罰金以參佰元折算壹日。
        事  實
一、乙○○與曾碧英（另行審結）原係大陸地區人民，為達來台定居目的，明知曾碧
    英並非曾青田、甲○○夫婦之女（曾青田係光復初期志願從軍滯留大陸人員，於
    民國八十二年三月十三日偕妻甲○○自大陸返台定居，並設籍桃園縣觀音鄉○○
    村○○路三六一號、現已死亡），竟在大陸地區辦理假結婚，向不知情之大陸地
    區福建省寧德市公證處承辦人員申辦曾碧英係曾青田、甲○○之女兒，乙○○係
    曾青田、甲○○之女婿之親屬關係公證書，其二人與曾青田即基於共同之概括犯
    意聯絡，由曾青田持上開不實之親屬關係證明書，於八十三年九月二十八日代理
    乙○○、曾碧英向內政部警政署入出境管理局申請辦理來台定居，使不知情承辦
    之公務員將上開不實事項，登載於職務上所掌管之公文書並據此發給乙○○、曾
    碧英中華民國台灣地區定居證，足生損害於內政部警政署入出境管理局對於大陸
    地區人士來台及定居證核發管理之正確性。曾青田、乙○○及曾碧英復承上共同
    使公務員登載不實之概括犯意聯絡，由乙○○及曾碧英先後於八十三年十二月二
    十八日及同年月三十日，向桃園縣觀音鄉戶政事務所申辦戶籍登記，使不知情之
    公務員將前開乙○○、曾碧英與曾青田、甲○○間不實親屬關係事項，登載於職
    務上所掌管之戶籍資料上，足生損害於戶政機關對於戶籍管理之正確性。
二、案經法務部調查局桃園縣調查站移請台灣桃園地方法院檢察署檢察官偵查起訴。
        理  由
一、訊據被告乙○○固不否認於右揭時、地，偕妻曾碧英以曾碧英係曾青田、甲○○
    夫婦之女申請返台定居並辦理上開定居證及戶籍登記，然矢口否認涉犯使公務員
    登載不實罪行，辯稱：曾碧英係曾青田、甲○○夫婦之養女，並無以不實親屬關
    係申辦來台云云。然查，曾青田係於返台前夕，受鄰居好友即曾碧英之母王賽容
    請託，以曾碧英為曾青田之女名義，並使曾碧英與甲○○之姪乙○○結婚，協助
    曾碧英、乙○○夫婦來台，而曾碧英確與曾青田、甲○○夫婦無何血緣或收養關
    係等情，業據證人甲○○於調查站訊問時證述綦詳。證人即曾青田之子、女曾生
    及曾麗芳亦證稱曾碧英與曾青田、甲○○夫婦並無血緣關係，而同案被告曾碧英
    亦供承其與曾青田間非親生父女，足證曾碧英與曾青田間確無父女血緣關係。再
    查，證人曾生及曾麗芳雖證稱曾碧英於年約十二歲時由曾青田收養，證人甲○○
    嗣於本院訊問時亦翻異改稱確有收養云云，然此與前開甲○○於調查站所述顯然
    不合，且同案被告曾碧英於調查站訊問時坦承曾青田從未對其辦理收養收續，於
    本院訊問時復僅陳稱係其親生父母為達其來台目的，偽稱其係曾青田之女，後來
    才知並非如此等語，均未提及有收養或改姓之情事，再參之中國收養法第六條規
    定收養之要件收養人須無子女，惟曾青田己有子女四人，業據證人甲○○、曾生
    及曾麗芳證述在卷，曾青田焉有可能再依上開中國收養法之規定收養曾碧英，足
    徵上開證人曾生、曾麗芳於調查站及證人甲○○於本院訊問時所稱曾碧英與曾青
    田間有收養親屬關係云云，應屬迴護被告乙○○、曾碧英之詞，殊無足採。此外
    ，復有大陸地區人民在台灣地區定居申請書、保證書親屬關係公證書各一紙、內
    政部警政署入出境管理局八十八年十月三十日（八八）境信昌字第八０三五七號
    函暨所附乙○○、曾碧英入出境紀錄及申辦來台定居資料、桃園縣觀音鄉戶政事
    務所八十八年十一月二日桃觀戶字第四八二六號函暨所附乙○○、曾碧英申辦戶
    籍登記申請書及戶籍謄本。本案事證明確，被告犯行堪以認定，應予依法論科。
二、核被告所為係犯刑法第二百十四條之罪。被告與同案被告曾碧英及已亡之曾青田
    就上開犯行實施，有犯意聯絡及行為分擔，為共同正犯。被告先後三次所為，時
    間相接，觸犯構成要件相同罪名，顯係出於概括犯意反覆為之，應論以連續犯，
    以一罪論，並加重其刑。爰審酌被告犯罪之動機、目的、手段、所生危害、犯後
    態度等其他一切情狀，量處如主文所示之刑。
三、公訴意旨另以：被告乙○○及同案被告曾碧英為達其來台定居之目的，竟利用不
    知情之福建省寧德市公證處承辦人員制作曾碧英係曾青田之女之「曾碧英身份關
    係」不實公證書，再由其兩人以持向我國內政警政署入出境管理局為大陸地區人
    民來臺灣定居之申請方式，而行使上開不實特種文書，涉犯刑法第二百十條罪嫌
    云云。然查，上開親屬關係公證書係用以證明曾碧英係曾青田、甲○○之女兒，
    曾青田、甲○○係曾碧英之父母，有上開親屬關係公證書一紙在卷可佐。核其性
    質，應屬刑法第二百十二條其他相類證書之一種，公訴意旨認此係犯刑法第二百
    十條偽造私文書罪，應有未洽。再刑法第二百十二條係處罰偽造、變造關於品行
    、能力、服務或其他相類證書等特種文書之行為。然本件被告所持以申辦來台之
    上開親屬關係公證書，確係由大陸地區福建省寧德市公證處所製作，並經財團法
    人海峽交流基金會認證屬實，有財團法人海峽交流基金會八十三年八月十二日（
    八三）核字第一七一三八號證明一紙在卷足稽。被告既無偽造、變造或行使偽造
    、變造特種文書之犯行，即難遽論此罪刑，是被告此部分犯行應屬不能證明，為
    公訴意旨認此與前開論罪部分屬牽連犯之裁判上一罪關係，爰不另為被告無罪之
    諭知。
四、同案被告曾碧英俟通緝到案後另結。
據上論斷，應依刑事訴訟法第二百九十九條第一項前段，刑法第二十八條、第五十六
條、第二百十四條、第四十一條，罰金罰鍰提高標準條例第一條前段、第二條，判決
如主文。
本案經檢察官呂理銘到庭執行職務。
中      華      民      國    八十九    年      六      月     十三     日
                                臺灣桃園地方法院刑事第一庭
                                    法  官  熊  祥  雲
右正本證明與原本無異。
如不服本判決，應於判決送達後十日內向本院提出上訴狀( 應附繕本 )，上訴於
臺灣高等法院。
                                    書記官  沈  秀  珍
中      華      民      國     八十九   年      六       月     十七    日
附錄本判決論罪科刑依據之法條：
刑法第二百十四條
明知為不實之事項，而使公務員登載於職務上所掌之公文書，足以生損害於公眾或他
人者，處三年以下有期徒刑、拘役或五百元以下罰金。


司法院資訊處製作；財團法人民間司法改革基金會備份。
